臺灣彰化地方法院民事判決　100年度訴字第413號
原　　　告　吳小麗
被　　　告　謝玉汝
上列當事人間因妨害名譽案件，原告提起附帶民事訴訟請求侵權
行為損害賠償事件，經本院刑事庭裁定移送前來（100年度簡附
民字第3號），本院於民國100年6月14日言詞辯論終結，判決如
下：
    主     文
被告應給付原告新臺幣伍萬元，及自民國一百年三月十八日起至
清償日止，按年息百分之五計算之利息。
原告其餘之訴駁回。
本判決得假執行。
    事實及理由
一、原告起訴主張：兩造係姑嫂關係，被告於民國99年7月16日
    下午5時30分許，在彰化縣埔心鄉○○村○○路300巷巷口路
    邊等候垃圾車，見原告及訴外人即鄰居洪佳示等人亦在該處
    等候倒垃圾，被告竟在不特定多數人得以共見共聞之情況下
    ，公然以附件所示言詞（臺語，「被告」即謝玉汝，「原告
    」即吳小麗）辱罵原告，足以貶損其人格尊嚴與社會評價。
    被告先前即有多次謾罵原告之事實，原告因考量雙方為姑嫂
    關係才一再容忍，豈料被告變本加厲，且迄今堅不認錯、不
    願和解，毫無悔意。被告所為之辱罵性字眼及不實言論，已
    使原告深感尊嚴、人格、名譽受辱，於案件訴訟期間，原告
    除掛念訴訟結果寢食難安，回想事發當日仍感到焦慮恐懼，
    精神備受折磨，爰依侵權行為之法律關係，請求被告給付精
    神慰撫金等語。並聲明：被告應給付原告新臺幣（下同）7
    萬元，及自起訴狀繕本送達翌日起至清償日止，按年息5％
    計算之利息。
二、被告則以：對本院調取之刑事案件卷證資料無意見，但不願
    意賠償原告等語，資為抗辯。並聲明：原告之訴駁回。
三、得心證之理由：
  （一）原告主張兩造姑嫂關係，被告於99年7月16日下午5時30
        分許，在彰化縣埔心鄉○○村○○路300巷巷口路邊等
        候垃圾車，見原告及訴外人即鄰居洪佳示等人亦在該處
        等候倒垃圾，被告竟在不特定多數人得以共見共聞之情
        況下，公然以附件所示言詞辱罵原告，業經本院刑事庭
        以100年度簡上字第71號判決被告犯公然侮辱罪，處拘
        役15日，如易科罰金，以1千元折算1日確定在案，並經
        本院依職權調閱上開刑事案卷查明屬實，且為被告所不
        爭執，堪信為真實。
  （二）按因故意或過失，不法侵害他人之權利者，負損害賠償
        責任；不法侵害他人之身體、健康、名譽、自由、信用
        、隱私、貞操，或不法侵害其他人格法益而情節重大者
        ，被害人雖非財產上之損害，亦得請求賠償相當之金額
        民法第184條第1項前段、第195條第1項前段分別定有明
        文。所謂相當，自應以實際加害情形與其名譽影響是否
        重大，及被害者之身分地位與加害人經濟狀況等關係定
        之；又慰藉金之賠償須以人格權遭遇侵害，使精神上受
        有痛苦為必要，其核給之標準固與財產上損害之計算不
        同，然非不可斟酌雙方身分資力與加害程度，及其他各
        種情形核定相當之數額，最高法院47年臺上字第1221號
        、51年臺上字第223號判例意旨參照。查被告係在彰化
        縣埔心鄉○○村○○路300巷巷口路邊等候垃圾車，在
        不特定多數人得以共見共聞之情況下，公然以附件所示
        言詞（均為臺語）辱罵原告，衡諸其內容，乃屬臺語中
        對人不滿或惡意辱罵時所使用之言語，依一般社會通念
        ，足以貶損原告在社會上之評價無訛，參以當時確有第
        三人洪佳示等人在場見聞，業經證人洪佳示於上開刑事
        案件偵查中證述明確（見臺灣彰化地方法院檢察署99年
        度交查字第154號卷第11頁至第12頁），是被告之上開
        言詞顯已侵害原告之名譽權，堪可認定，且原告遭被告
        公然以上開言語辱罵，自受有精神上痛苦，是原告依侵
        權行為法律關係，請求被告給付精神慰撫金，自屬有據
        。查原告係國中畢業，在家中從事代工，名下有汽車及
        多筆不動產，被告係國小肄業，無工作，名下無財產，
        業經兩造陳明在卷（見本院卷第17頁至第18頁），並有
        稅務電子閘門財產所得調件明細表在卷可稽（見本院卷
        第7頁至第15頁），本院審酌上揭兩造身分、社會地位
        、財產所得狀況、被告加害情形及原告所受痛苦之程度
        等一切情狀，認原告得請求被告給付之精神慰撫金以5
        萬元為已足，逾此數額之請求，尚屬過高，不應准許。
四、綜上所述，原告依侵權行為法律關係請求被告給付精神慰撫
    金5萬元，及自刑事附帶民事起訴狀繕本送達之翌日即100年
    3月18日起至清償日止，按年息5％計算之法定遲延利息，為
    有理由，應予准許，逾此範圍之請求，為無理由，應予駁回
    。
五、本判決所命給付之金額未逾50萬元，依民事訴訟法第389條
    第1項第5款規定，應依職權宣告假執行。
六、本件事證已臻明確，兩造其餘之攻擊防禦方法及所提之證據
    ，經審酌後認與判決結果不生影響，爰毋庸一一論述，併此
    敘明。
七、本件為附帶民事訴訟，無須繳納裁判費，且兩造於訴訟程序
    中，亦無其他訴訟費用之支出，爰不併為訴訟費用之諭知。
中    華    民    國  100    年    6    月    28    日
                  民事第三庭    法  官  尚安雅
以上正本係照原本作成。
如對判決上訴，應於判決送達後20日內向本院提出上訴狀（須附
繕本）。如委任律師提起上訴者，應一併繳納上訴審裁判費。
中    華    民    國  100    年    6    月    28    日
                                書記官  陳文俊
附件：